臺灣高雄地方法院刑事判決　　　　　　　　　　　　　九十三年度訴字第四三九號
　　公　訴　人　臺灣高雄地方法院檢察署檢察官
　　被　　　告　丙○○
右列被告因常業詐欺等案件，經檢察官聲請簡易判決處刑（九十二年度偵字第二一八
一四號），本院認不得以簡易判決處刑，適用通常程序判決如左：
    主  文
丙○○幫助意圖為自己不法之所有，以詐術使人將本人之物交付，處有期徒刑肆月，
如易科罰金，以佰元折算壹日。
    事  實
一、丙○○有施用毒品、妨害自由等多次前科，分經法院判決有期徒刑確定，並經執
    行後於八十九年九月二十八日假釋出獄，目前仍在假釋期間。又其於民國九十二
    年七月間，因需錢孔急，在預見提供金融機構帳戶存簿、印鑑、提款卡及提款密
    碼等帳戶資料予陌生人士使用，有可能為非法人士所利用，以進行詐騙不知情社
    會大眾之可能，但仍以縱若有人持之犯罪，亦無違其本意之犯意，竟基於幫助他
    人詐欺之犯罪故意，將其在高雄左營南站郵局開立之第00000000000
    000號帳戶存摺、印章、提款卡、及提款密碼等資料，於同年七月十七日，在
    高雄市內某地，以新台幣（下同）二千元之價格出售予綽號「阿偉」之不詳姓名
    年籍之成年男子，容任阿偉使用其帳戶，以行不法之事，嗣阿偉取得上開帳戶後
    ，即與自稱台北縣政府社會局「劉主任」之不詳姓名年籍之成年女子（下稱劉主
    任）共同基於意圖為自己不法之所有之犯意聯絡，於同年七月二十八日由劉主任
    以電話聯絡甲○○，向甲○○謊稱有失業勞工補助款可供領取，須持自有之金融
    卡前去提款機操作有關轉帳之手續，以利匯款予甲○○之帳戶內；甲○○不疑有
    他，即依劉主任之指示將自有之金融卡（卡號00000000000000號
    ）插入設置於台北縣新店市○○路○段一七九號之郵局提款機中操作，以待上開
    款項之匯入，並依劉主任之指示鍵入相關按鍵，未料反而將其帳戶內之款項二萬
    五千六百三十八元轉匯入上開丙○○之郵局帳戶中，嗣甲○○於同年七月二十九
    日查詢帳戶明細後，方知受騙並報警處理，經警循線追查始得知上情。
二、案經高雄市政府警察局左營分局報請臺灣高雄地方法院檢察署檢察官偵查起訴。
    理  由
一、訊據被告丙○○固坦承於右揭時、地將其所有之郵政儲金簿、印鑑、提款卡及提
    款密碼交予阿偉，並自阿偉處取得二千元之事實，惟矢口否認有何幫助詐欺之犯
    行，辯稱：「阿偉說要幫我貸款，銀行撥款下來就會存到我的存摺裡面；外面都
    收三成之佣金，阿偉只收一成半之代價，阿偉並稱為避免我到時候不給佣金，須
    先將存摺、印章、提款卡等資料交付，我才將相關資料交付，並告知密碼。對方
    去騙人，我完全不知道」云云。經查：
(一)、被害人甲○○之第00000000000000號帳戶，確有於九十二年七月
    二十八日轉出二萬五千六百三十八元，且該筆款項係轉入被告之前開帳戶之事實
    ，除經甲○○在警詢陳述明確外，並有甲○○及被告二人之存摺明細附卷可佐。
    又甲○○在警詢中並陳明前開款項係因遭人以電話通知可領取社會局失業勞工補
    助款，因而陷於錯誤，遂依該行騙之人指示操作提款機致將二萬五千六百三十八
    元轉入被告前開帳戶內（見警卷第八頁），足見該轉入被告帳戶之款項確係詐騙
    而來。
(二)、又金融機構對於申請貸款事項，如核准放款予申請借款之人時，通常均會要求借
    款之人在金融機構內開立帳戶，再將放款金額撥入該帳戶內，此為金融機構之放
    款程序，而被告既陳明並非向郵局辦理貸款（見本院卷），自無交付郵行存摺資
    料予阿偉之必要。被告又陳明並未交付辦理貸款所需之財產證明所得予阿偉，也
    未至銀行辦理對保，可見其所稱係欲委託阿偉之人為其辦理貸款一事，並非事實
    。
(三)、再者，金融機構之存簿帳戶係供存戶存提資金之使用，關乎存戶個人財產權益，
    而提款之密碼，係供存戶提領或匯出帳戶內資金之身分識別之用，若不知存戶之
    密碼，無法僅憑存摺及印鑑提領帳戶內資金，則存戶密碼之重要性可知。故一般
    人均有將存摺、印鑑分別放置情形，並不會將提款密碼輕易告知他人，以保護其
    財產，並防阻他人任意使用其帳戶資料之認識。且近年來，利用金融卡轉帳詐騙
    事件，屢見不鮮，並為新聞媒體經常報導項，故一般人對於金融帳戶資料若落入
    不明人士手中，極易被利用為與財產有關之犯罪工具，此亦為國人依一般生活認
    知能力所易於體察之常識，被告既為智慮正常之人，對此自應有所認識。被告又
    陳明與阿偉並不熟識，竟將其存摺、印章、提款卡等資料交付，並於交付前開資
    料時，一併告知提款密碼，如其目的非在於使阿偉得以提領其帳戶之款項，何須
    告知密碼﹖則其於交付時，對於阿偉之人可能使用其帳戶詐騙他人一事，應有所
    預見，且對其結果之發生，也不違背其本意；而阿偉之人也的確詐騙他人財物得
    手，故被告所辯不足採信，本件事證明，被告犯罪行為可以認定。
二、核被告所為，係犯刑法第三十條第一項、第三百三十九條第一項之詐欺取財罪之
    幫助犯。公訴人雖認被告係第三百四十條之常業詐欺罪之幫助犯。惟查常業犯係
    以犯罪行為為生活之職業，恃之以維生，因之常業犯就其犯意而言，係以同一犯
    罪行為恃以維生之意思，反覆為之，具有同一不變犯意之連續性，就其犯罪行為
    客體內涵觀察，客觀上必須具有相當時間之連續性及可確定性，足以為生活之職
    業，因之對於客觀上以偶發、短暫性未具有相當時間延續性及可能性之事件，作
    為犯罪行為客體內涵者，因犯罪行為客體內涵客觀上不具延續性及可確定性，既
    不足以為生活之職業，自不足恃之維生，不能論以常業犯。本案被害人僅有一人
    ，詐欺所得金額僅二萬五千六百三十八元，尚難認本案阿偉及劉主任之犯罪行為
    具有相當時間之延續性及可確定性，足以為生活之職業，自難成立刑法第三百四
    十條常業詐欺罪，然右開經認定之事實與經檢察官起訴之事實，其基本社會事實
    同一，本院自得加以審判，並變更起訴之法條。被告基於為他人犯罪之意思，並
    實施詐欺構成要件以外之行為，係幫助犯，依刑法第三十條第二項之規定，按正
    犯之刑減輕之。爰審酌被告素行不佳，前科累累，有臺灣高等法院被告全國前案
    紀錄表及臺灣高雄地方法院檢察署刑案資料查註紀錄表各一份在卷可稽，復因貪
    圖資金儘快挹注，提供帳戶存摺、提款卡等物供詐欺正犯方便行騙，詐騙金額甚
    鉅，行為殊屬非是，惟念其所為者乃幫助行為，其自身所獲取之利益尚小，犯罪
    後矢口否認犯行、犯後態度不佳等一切情狀，量處如主文所示之刑，並諭知易科
    罰金之折算標準。
三、公訴意旨另認被告之前開行為，尚犯洗錢防制法第九條第二項之罪，惟查洗錢防
    制法所謂「重大犯罪」，在詐欺之情形，依同法第三條第一項第五款之規定，係
    指刑法第三百四十條常業詐欺罪而言，並不及普通詐欺罪，而本案不符合常業詐
    欺罪之構成要件，業如前述，自難以洗錢防制法論處，因公訴意旨認此部分行為
    與前述論罪部分，具有想像競合犯之裁判上一罪關係，爰不另為無罪之諭知。
據上論斷，應依刑事訴訟法第四百五十二條、第二百九十九條第一項前段、第三百條
，刑法第三十條第二項、第三百三十九條第一項、第四十一條第一項前段，罰金罰鍰
提高標準條例第一項前段、第二條，判決如主文。
本案經檢察官乙○○到庭執行職務。
中      華      民      國    九十三    年      四      月    二十九    日
                                  臺灣高雄地方法院刑事第三庭
                                      審判長法  官    黃仁松
                                            法  官    高思大
                                            法  官    陳威龍
右為正本係照原本做成。
如不服本判決，應於判決送達後十日內，向本院提出上訴狀。
中     華       民      國    九十三    年      四      月    三十      日
                                            書記官    盧聰明
附錄論罪科刑法條：
中華民國刑法第三百三十九條第一項
意圖為自己或第三人不法之所有，以詐術使人將本人或第三人之物交付者，處五年以
下有期徒刑、拘役或科或併科一千元以下之罰金。
